臺灣臺南地方法院刑事判決　　　　　　　　　　　　　　九十年度自字第四一號
　　自　訴　人　乙○○
　　被　　　告　甲○○
右列被告因誣告案件，經自訴人提起自訴，本院判決如左：
    主  文
甲○○無罪。
    理  由
一、自訴意旨略以：被告甲○○與自訴人自民國八十七年五月間起，合作替客戶辦理
    業務，所得酬勞各分五成，但配合至九十年四月，合作關係破裂，而被告竟偽稱
    自訴人為其聘僱之經理，而提起侵占自訴，經冗長之審理，乃得無罪之判決，自
    訴人與被告，自始至終，即是一種合作委辦關係，而被告竟誣指為其聘用之職員
    。因認被告甲○○涉犯刑法第一百六十九條誣告罪嫌云云。
二、按犯罪事實應依證據認定之，無證據不得推定其犯罪事實，又不能證明被告犯罪
    者，應諭知為無罪之判決，刑事訴訟法第一百五十四條、第三百零一條第一項分
    別定有明文。次按事實之認定應憑證據，如未能發現相當證據或證據不足以證明
    ，自不能以推測或擬制之方法以為裁判之基礎；又若誤信為有此事實，或以為有
    此嫌疑而告訴或告發者，並不能指為誣告；誣告罪之成立，以告訴人所訴被訴人
    之事實必須完全出於虛構為要件，若有出於誤會或懷疑有此事實而為申告，以致
    不能證明其所訴之事實為真實，縱被訴人不負刑責，而告訴人本缺乏誣告之故意
    ，亦難成立誣告罪名，最高法院四十年臺上字第八六號、二十一年上字第六０七
    號、四十四年台上字第八九二號分別著有判例可稽。
三、訊據被告堅決否認有誣告犯行，辯稱：「當時他到公司來的時候我就告訴他，他
    來公司上班是沒有底薪的，作業務的酬勞，各分成一半，後來因為他私下以他自
    己名義作業務，獲得的酬勞沒有交給公司，所以我才告他侵占，我並未誣告他」
    云云。經查：本件自訴人所耿耿於懷者，乃是認為當時伊與被告為合作委辦關係
    ，而伊與被告究係合夥關係、合作委辦關係、抑或其他關係，乃是雙方認知不同
    之問題，核與被告是否觸犯誣告罪無涉。況刑法上誣告罪之成立，以犯人明知所
    訴虛偽為構成要件，若誤認有此事實，或以為有此嫌疑，自不得遽指為誣告。（
    最高法院二十年上字第七一七號判例參照）。本件被告於前案自訴自訴人侵占案
    件，雖獲無罪判決，惟被告並無憑空造事實而為申告之情形，核與誣告罪之構
    成要件不合。綜上所述，被告所辯並無誣告云云，尚屬可採。此外復查無其他積
    極證據足資證明被告有誣告犯行，揆諸前揭說明，無法證明被告犯罪，自應諭知
    被告無罪之判決。
據上論斷，應依刑事訴訟法第三百四十三條、第三百零一條第一項，判決如主文。
中    華    民    國     九十一     年      六      月      廿五        日
  臺灣臺南地方法院刑事第二庭
                                      法  官  王  立  村
右正本證明與原本無異。
如不服本判決應於送達後十日內向本院提出上訴狀。
                                      書記官  楊  尚  穎
中    華    民    國     九十一     年      六      月      廿五        日
